臺灣臺北地方法院民事判決　九十一年度簡上字第五二三號
　　上　訴　人　乙○○
　　法定代理人　甲○○
右當事人間請求確認債權存在事件，上訴人對於中華民國九十一年五月三十一日本院
台北簡易庭九十年度北簡字第一五七六○號第一審判決提起上訴，本院判決如左：
    主    文
原判決關於駁回上訴人第二項之訴暨該部分訴訟費用負擔之裁判均廢棄。
確認訴外人桂勇正對被告有新台幣陸仟捌佰肆拾肆元之債權存在。
其餘上訴駁回。
第一、二審訴訟費用（除上訴人減縮部分外），由被上訴人負擔三分之一，餘由上訴
人負擔。
    事　　實
甲、上訴人方面：
一、聲明：
　　原判決廢棄；確認訴外人桂勇正對被上訴人有新台幣（下同）二萬零五百三十二
　　元之債權存在。
二、陳述：除與原審判決書所載相同者茲予引用外，補稱：
（一）債務人對於第三人之金錢債權為執行時，執行法院之扣押命令於送達第三人時
      發生效力；而扣押命令生效後，債務人之處分或第三人之清償，對債權人均不
      生效力，亦即債務人之勞務報酬請求權經扣押後，於扣押命令效力存續期間，
      第三人不得向債務人清償，違反者不得以其清償對抗執行債權人。
（二）本院九十年度執全字二七六九號禁止被上訴人清償各項勞務報酬予訴外人即債
      務人桂勇正之執行命令，於民國九十年八月十七日上午送達被上訴人，該執行
      命於被上訴人收受時即已生效，被上訴人違背前開執行命禁於同日下午清償債
      務人勞務報酬二萬零五百三十二元，對上訴人不生效力。
三、證據：
　　援用原審之立證方法。
乙、被上訴人方面：
一、駁回上訴。
二、陳述：除與原審判決書所載相定同者茲引用外，補稱：
　　債務人桂勇正已於九十年八月七日申請辭職，並由被上訴人於同年月十三日通告
　　解僱，故桂勇正與被上訴人自九十年八月七日起已無任何勞務債權存在；而被上
　　訴人雖於九十年八月十七日上午收受本院九十年度執全字第二七六九號執行命令
　　，但因承辦人員並不知前開執行命令存在，故於同日下午給付債務人九十年七月
　　分之薪資二萬零五百三十二元，故上訴人於九十年九月五日起訴時，債務人桂勇
　　正對被上訴人確已無債權存在。
三、證據：
　　援用原審之立證方法。
    理　  由
一、上訴人起訴主張：伊對債務人桂勇正有會款債權二萬四千元，經聲請本院以九十
    年度裁全字第七一七○號裁定准予假扣押後，乃提供擔保對債務人桂勇正之財產
    為假扣押，並經本院執行處於九十年八月十六日核發九十年度執全字第二七九六
    號執行命令，禁止債務人桂勇正在二萬四千七百三十五元（含執行費七百三十五
    元）之範圍內，收取對被上訴人之債權或為其他處分，被上訴人亦不得對債務人
    桂勇正為清償，前開執行命令於九十年八月十七日上午送達被上訴人，同時對被
    上訴人生效，詎被上訴人於收受該執行命令後，仍於同日下午清償債務人桂勇正
    二萬零五百三十二元之薪資，被上訴人於收受前開執行命令後，對於債務人桂勇
    正所為之清償，對上訴人不生效力。被上訴人於收受前開執行命令後，聲明異議
    否認債務人桂勇正對其有債權存在，致侵害上訴人私法上之權益，爰依強制執行
    法第一百二十條第二項規定，請求確認桂勇正對被上訴人有二萬零五百三十二元
    （上訴人原起訴請求確認之債權金額為二萬四千元，嗣於本院減縮為二萬零五百
    三十二元）之勞務報酬債權存在等語。
二、被上訴人則以：被上訴人與債務人桂勇正僱傭關係於九十年八月七日終止，債務
    人桂勇正對被上訴人並無繼續發生之勞務報酬存在；而本院九十年度執全字第二
    七九六號執行命令雖於九十年八月十七日送達被上訴人，惟因被上訴人之承辦人
    員並不知有前開執行命令存在，故於同日下午清償債務人桂勇正七月份之薪資二
    萬零五百三十二元，債務人桂勇正對被上訴人之債權，已因被上訴人之清償而消
    滅。從而，上訴人於九十年九月五日起訴時，債務人桂勇正對被上訴人並無任何
    債權存在等語，資為抗辯。
三、上訴人主張伊對債務人桂勇正有二萬四千元之會款債權存在，經提供擔保對債務
    人桂勇正之財產於二萬四千元範圍內為假扣押，並經本院核發本院九十年度執全
    字第二七九六號執行命令，禁止被上訴人對債務人桂勇正清償薪資債權之事實，
    業據提出本院九十年度裁全字第七一七○號假扣押裁定、九十年民執全字第二七
    九六號執行命令可參，且為被上訴人所不爭執，並經原審調閱前開假扣押及執行
    卷核閱屬實，自堪信為真。本件兩造所爭執者在於，被上訴人於九十年八月十七
    日下午對債務人桂勇正清償二萬零五百三十二元，得否對抗上訴人？上訴人起訴
    時，債務人桂勇正對被上訴人有無債權存在？經查：
　　（一）按就債務人對於第三人之金錢債權為執行時，執行法院之扣押命令於送達
　　　　　第三人時發生效力，為強制執行法第一百十八條第二項所明定；而執行法
　　　　　院依強制執行法第一百十五條第一項規定，就執行債務人對第三人之債權
　　　　　所發「禁止」執行債務人收取該債權或為其他處分並「禁止」第三人向執
　　　　　行債務人清償之「執行命令」（扣押、禁止命令），旨在避免因執行債務
　　　　　人之行為，使其應受執行之債權於執行前歸於消滅，致有害於執行債權人
　　　　　之權益。故扣押命令生效後，債務人之處分或第三人對債務人所為之清償
　　　　　，對於債權人均不生效力。
　　（二）債務人桂勇正原受僱於被上訴人，於九十年八月七日離職，而其離職前之
　　　　　九十年七月分至八月六日前之薪資為二萬零五百四十二元，於其離職時並
　　　　　未受領之事實，為被上訴人所自認，則債務人桂勇正縱因離職而與被上訴
　　　　　人終止僱傭關係，其對被上訴人仍有九十年七月份至八月六日之薪資報酬
　　　　　請求權存在，應堪認定，被上訴人辯稱債務人桂勇正於九十年八月七日離
　　　　　職時，對被上訴人已無債權存在，洵無可採。
    （三）又本院於九十年八月十六日核發九十年度執全丙字第二七九六號禁止清償
          命令，禁止債務人桂勇正在二萬四千元及執行費七百三十五元範圍內，收
          取對被上訴人之債權或為其他處分，其扣押金額為債務人每月得支領之各
          項勞務報酬（包括薪俸、獎金、津貼、補助費等在內）三分之一，被上訴
          人亦不得對債務人為清償之事實，有本院九十年民執全丙字第二七九六號
          執行命令在卷足憑；前開執行命令於九十年八月十七日上午送達被上訴人
          之事實，亦為被上訴人所自認，則依強制執行法第一百十八條第二項規定
          ，前開執行命令於九十年八月十七日上午被上訴人收受時，即對被上訴人
          生效，被上訴人即有受該執行命令之拘束，其於同日下午清償債務人桂勇
          正七月分薪資超過一萬三千六百八十八元部分（即六千八百四十四元），
          對於上訴人自不生效力。雖被上訴人抗辯其於收受扣押命令時，承辦人員
          並不知有扣押命令存在云云，惟被上訴人承辦人員不知扣押命令存在而清
          償債務人桂勇正薪資債權，係其內部行政作業之疏失，並不得據此執行得
          對抗上訴人之理由。
四、綜據右述，上訴人請求確認債務人桂勇正對被上訴人有六千八百四十四元之薪資
    債權存在，為有理由，應予准許，逾此部分之請求，則無理由，應予駁回；原審
    就上開有理由部分，為上訴人敗訴之判決，自有未洽。上訴意旨就此部分指摘原
    判決不當，求予廢棄改判，為有理由；至於上開無理由部分，原審駁回上訴人之
    請求，核無違誤，上訴意旨指摘原判決不當，求予廢改判，為無理由，應駁回其
    上訴。
五、據上論結，本件上訴為一部有理由，一部無理由，依民事訴訟法第四百三十六條
    之一第三項、第四百四十九條第一項、第四百五十條、第七十九條但書，判決如
    主文。
中　　　華　　　民　　　國　　九十一　　年　　　十　　　月　　　二　　　日
                                            民事第五庭審判長法官　吳青蓉
                                                            法官  周美雲
                                                            法官  吳素勤
右為正本係照原本作成
不得上訴
中　　　華　　　民　　　國　　九十一　　年　　　九　　　月　　二十六　　日
~B法院書記官　曾寶生
